高雄高等行政法院判決
                                      110年度訴字第133號
                               民國110年10月21日辯論終結
原      告　豐瑩企業股份有限公司


代　表　人　陳柏安
被      告　經濟部加工出口區管理處高雄分處

代　表　人　吳大川
訴訟代理人　林石猛　律師
          　徐嘉瑩　律師
上列當事人間勞動基準法事件，原告不服經濟部中華民國110年1
月21日經訴字第11006313510號訴願決定，提起行政訴訟，本院
判決如下︰
　　主  文
一、原告之訴駁回。
二、訴訟費用由原告負擔。
　　事實及理由
一、爭訟概要：
    緣原告前於民國81年5月21日經經濟部加工出口區管理處核
    准設立登記，所在地位於高雄市○鎮區○○○○○○區○區
    ○路0號，為適用勞動基準法（下稱勞基法）之行業。案經
    被告於109年7月7日派員實施勞動條件檢查，發現原告給付
    前員工陳俐𤧟（下稱陳君）109年5月份薪資，有違法扣減全
    民健康保險保險費（下稱健保費），致未全額給付薪資之情
    形，被告即以109年7月24日經加高四字第1090101326號函（
    下稱被告109年7月24日函）限期原告陳述意見，並審酌原告
    109年7月31日陳述意見書後，核認原告違反勞基法第22條第
    2項規定之事實明確，爰依同法第79條第1項第1款及第80條
    之1第1項之規定，以109年9月8日經加高四字第1090101590
    號裁處書（下稱原處分）裁處原告新臺幣（下同）2萬元罰
    鍰，並公布其事業單位或事業主之名稱、負責人姓名、處分
    期日、違反條文及罰鍰金額為期1年之處分。原告不服，提
    起訴願，遭決定駁回，遂提起本件行政訴訟。
二、原告起訴主張及聲明︰
  ㈠主張要旨︰
    ⒈勞工陳君於109年5月4日到職、次日離職，然在陳君報到
      當天，原告已依法辦理勞、健保投保，並於次月給付勞工
      薪資時，依規定勞保以天計費（1天18元）、健保以月計
      費（1個月371元）為扣減代繳員工之勞、健保費用，此為
      原告運作之正常作業。是以，原告與陳君依勞務契約約定
      支付薪資26,000元，換算其日薪為833元，扣除代扣代繳
      勞保費18元及健保費371元（下稱系爭保費），實付444元
      ，而於次月（109年6月5日）已按時發薪予陳君。惟陳君
      於同年月15日來電反映不得代扣系爭保費後，原告為避免
      勞資紛爭，於瞭解相關法令規定後，即於同年月17日補匯
      健保費於陳君指定帳戶。由是可知，原告對於陳君共支付
      2次薪資，一次為109年6月5日444元、一次為同年月17日3
      71元共計831元，則原告已全額支薪並直接給付勞工而無
      短少情事，自無違勞基法第22條第2項規定。
    ⒉原告不熟勞健保退保相關法令，主觀上絕無剝削勞工薪資
      、惡意苛扣薪資之犯意，客觀上健保費371元當時也存放
      於勞健保待扣款專戶，並非原告受益帳戶；原告亦在了解
      全民健康保險法（下稱健保法）相關退保計收作業要點及
      實情後，2日內即主動返還代扣健保費於陳君指定帳戶，
      並且提供完整公司銀行出入存摺及對帳單供被告仔細核對
      和作詳細說明。顯見原告非經被告勞動檢查（109年7月7
      日）後才補發薪資，則原告對於陳君之薪資，已依契約完
      全給付完畢，核與勞基法第22條第2項規定不符，被告仍
      執原處分裁處原告，實有違行政程序法第7條比例原則、
      第9條行政行為注意義務等內涵，被告之裁量權行使有濫
      用之虞，其所為本件原處分自屬違法應予撤銷。
  ㈡聲明︰原處分及訴願決定均撤銷。
三、被告答辯及聲明︰
  ㈠答辯要旨︰
    ⒈原告未於約定薪資給付日將工資全額給付勞工，已違反勞
      基法第22條第2項之規定，被告依法處分，於法有據：
      原告係經營工業用機械設備零件製造、零售等業務，為適
      用勞基法之行業。而原告與陳君約定每月薪資為26,000元
      ，並於次月5日支付薪資，因陳君109年5月僅工作1日，故
      於薪資給付日（即109年6月5日）原告應給付陳君109年5
      月份之薪資為833元；惟原告於109年6月5日僅支付陳君44
      4元，已違反勞基法全額給付工資之規定。至於原告於薪
      資給付後，將不足薪資補發之行為，屬事後改善行為，並
      不影響原告先前違規之行為，原告尚難以此免責，被告依
      法處分，於法有據，原處分及訴願決定，並無不當。
    ⒉原告之行為縱無故意，亦有過失，原處分無違反行政罰法
      第7條規定，原告之主張顯無理由：
      原告為適用勞基法之雇主，負有恪遵勞動法規之義務，對
      於工資應全額直接給付勞工，不得諉為不知，且原告稱因
      不熟稔勞健保法相關法令致未全額給付工資，亦有應注意
      能注意、而未注意之過失，原告主觀上縱無故意亦有過失
      ，與前揭行政罰法第7條第1項之規定並無不合，原告之主
      張顯無理由。
    ⒊原處分之作成已考量行政程序法第7條比例原則及第9條一
      律注意原則，原處分亦無逾越法定之裁量範圍之違誤，原
      告之主張實屬無據：
      被告於原處分作成前，已以109年7月24日函請原告提出陳
      述意見，賦予原告陳述意見之機會，並於參酌原告109年7
      月31日陳述意見書後，始於109年9月8日作成原處分裁處
      原告最低金額2萬元罰鍰及公布名稱，被告顯已考量行政
      程序法第7條比例原則及第9條一律注意原則，原處分亦無
      逾越法定裁量範圍，而有裁量濫用之情事，原告之主張實
      屬無據。
  ㈡聲明︰原告之訴駁回。
四、爭點：
  ㈠原告有無違反勞基法第22條第2項規定情事？
  ㈡被告以原處分裁處原告2萬元罰鍰，並公布原告名稱及負責
    人姓名、處分期日、違反條文及罰鍰金額為期1年，是否適
    法？
五、本院的判斷︰
  ㈠本件被告及經濟部為本件勞工行政爭執之主管機關：
    按「本條例之主管機關為經濟部。」「（第1項）園區業務
    由主管機關所屬加工出口區管理處（以下簡稱管理處）辦理
    ，掌理下列有關園區之事項：關於工商團體業務及勞工行
    政事項。（第2項）前項第8款至第19款事項，於分處所在之
    園區，得由該分處掌理之，並受管理處之監督及指揮。」分
    別為科技產業園區設置管理條例第2條、第5條第1項第13款
    及第2項規定，次按經濟部加工出口區管理處辦事細則第7條
    規定設立第4組掌理「勞動行政科」及「勞動檢查科」事項
    、經濟部加工出口區管理處所屬各分處組織通則第7條亦規
    定，下設第4課職掌勞工行政事項等，可知關於經濟部所屬
    加工出口區內「勞工行政」事項，可由加工出口區管理處及
    其分處掌理，其均為有獨立組織規範、有依法執行職務權限
    之勞工行政主管機關。至於「勞工行政」事項內容，依科技
    產業園區設置管理條例施行細則第9條後段規定：「……；
    所稱勞工行政，指勞工組織、勞動條件、勞資關係、勞工福
    利、勞工教育、性別工作平等、勞工就業服務、職業訓練協
    辦及其他有關勞工行政事項。」基此，關於本件勞動條件及
    勞資關係等勞工行政爭議事件，被告自為有權處分之機關，
    若原告不服原處分，依訴願法第4條規定，自應由被告之上
    級機關經濟部為受理，故本件原處分及訴願決定皆已由合法
    有權機關所為，非有原處分無效或訴願管轄錯誤事由，合先
    敘明。
  ㈡原告違反勞基法第22條第2項事實之認定：
    ⒈應適用之法規及說明：
      ⑴勞基法第22條第2項：「工資應全額直接給付勞工。但
        法令另有規定或勞雇雙方另有約定者，不在此限。」第
        79條第1項第1款：「有下列各款規定行為之一者，處新
        臺幣2萬元以上1百萬元以下罰鍰：一、違反……第22條
        ……規定。」第80條之1第1項：「違反本法經主管機關
        處以罰鍰者，主管機關應公布其事業單位或事業主之名
        稱、負責人姓名，並限期令其改善、處分期日、違反條
        文及罰鍰金額，並限期令其改善；……。」
      ⑵健保法第30條：「（第1項）第18條及第23條規定之保
        險費，依下列規定，按月繳納：……。（第2項）前項
        保險費，應於被保險人投保當月繳納全月保險費，退保
        當月免繳保險費。」
      ⑶按工資係勞工提供勞務所獲得之報酬，為其維持經濟生
        活最重要之憑藉，勞動契約之核心，不得任由雇主「片
        面」扣減。故勞基法第22條第2項明定，除法令另有規
        定或勞雇雙方另有約定外，雇主應全額、直接給付工資
        予勞工；所稱「全額」，乃指工資不能以各種名目予以
        折扣、減額；所謂「法令另有規定」係指雇主依勞工保
        險條例第16條規定扣繳勞保費用、依健保法第30條規定
        扣繳健保費用、依所得稅法第88條規定扣繳勞工所得稅
        ，或依法院之執行命令扣取一定金額轉給債權人等。
    ⒉查原告前員工陳君僅於109年5月4日任職1日，原告於同日
      辦理陳君勞、健保加保作業，並於次日（109年5月5日）
      辦理退保作業，因退保當月免繳健保費，惟原告給付陳君
      薪資時仍扣減109年5月份整月健保費371元，致未全額給
      付薪資予陳君，顯已違反勞基法第22條第2項之規定，並
      有被告檢查會談紀錄、考勤表、薪資表、勞工保險加保申
      報表、被告一般事業單位勞動條件檢查會談紀錄表在卷可
      參，其違章事實堪以認定。
    ⒊原告不得以不知法規而免責：
      ⑴按行政罰法第7條第1項規定：「違反行政法上義務之行
        為非出於故意或過失者，不予處罰。」第8條：「不得
        因不知法規而免除行政處罰責任。但按其情節，得減輕
        或免除其處罰。」是以，行為人之故意或過失之判斷，
        並不包括行為人是否知悉其行為有無違反行政法上義務
        之判斷，亦即上開法條所稱故意或過失之判斷，並不包
        括違法性認識之判斷，行為人尚未能以其不知法規而否
        認其有故意或過失之責。
      ⑵原告雖主張不熟悉勞動法令而不慎誤扣健保費，且事後
        已返還，其主觀上並無惡意，請求免除或減輕裁罰云云
        。惟查，原告既為僱用勞工經營事業之公司，對於勞動
        條件相關法令規範應有注意及遵守義務，自不得執不知
        法規而謂無可非難性及可歸責性，且本件審酌原告係81
        年間設立，經營迄今逾30年(見本院卷第21頁)之公司，
        有關勞工薪資中勞健保費用之扣減，應已相當熟稔；是
        以，原告縱無故意，仍難謂無過失，應依法裁罰。至於
        原告事後已將違法扣減之健保費退還給陳君等情，屬事
        後改正行為，並不影響原告先前違規事實之認定。
  ㈢本件之裁罰係屬適當：
    查本件被告已依勞基法第79條第1項第1款所定之「最低」罰
    鍰額度，裁處原告2萬元罰鍰，足認被告於裁罰時，業已審
    酌本件短付金額、主觀意圖等具體情節，自難指為有何不符
    比例原則之違法。
六、綜上所述，本件原告確有未足額給付工資之違法，核屬違反
    勞基法第22條第2項「工資應全額直接給付勞工」之規定。
    被告依同法第79條第1項第1款及第80條之1第1項規定，斟酌
    具體情節作成「最低額度罰鍰」及公布原告名稱等相關資訊
    之原處分，自屬於法有據。原處分並無違誤，訴願決定予以
    維持，核無不合。原告訴請撤銷為無理由，應予駁回。又本
    件事證已臻明確，兩造其餘攻擊防禦方法及訴訟資料，經本
    院斟酌後認與本判決結果不生影響，爰不一一論述，均附此
    敘明。
七、結論：原告之訴無理由。
中　　華　　民　　國　　110　 年　　11　　月　　11　　日
             高雄高等行政法院第三庭
                         審判長法官　吳　永　宋
                               法官  林　彥　君
                               法官  黃　堯　讚
以上正本係照原本作成。
一、如不服本判決，應於送達後20日內，向本院提出上訴狀，其
    未表明上訴理由者，應於提出上訴後20日內向本院補提理由
    書（均須按他造人數附繕本）。未表明上訴理由者，逕以裁
    定駁回。
二、上訴時應委任律師為訴訟代理人，並提出委任書。（行政訴
    訟法第241條之1第1項前段）
三、但符合下列情形者，得例外不委任律師為訴訟代理人。（同
    條第1項但書、第2項）
┌─────────┬────────────────┐
│得不委任律師為訴訟│         所  需  要  件         │
│代理人之情形      │                                │
├─────────┼────────────────┤
│（一）符合右列情形│1.上訴人或其法定代理人具備律師資│
│　　　之一者，得不│  格或為教育部審定合格之大學或獨│
│　　　委任律師為訴│  立學院公法學教授、副教授者。  │
│　　　訟代理人　  │2.稅務行政事件，上訴人或其法定代│
│                  │  理人具備會計師資格者。        │
│                  │3.專利行政事件，上訴人或其法定代│
│                  │  理人具備專利師資格或依法得為專│
│                  │  利代理人者。                  │
├─────────┼────────────────┤
│（二）非律師具有右│1.上訴人之配偶、三親等內之血親、│
│      列情形之一，│  二親等內之姻親具備律師資格者。│
│      經最高行政法│2.稅務行政事件，具備會計師資格者│
│      院認為適當者│  。                            │
│      ，亦得為上訴│3.專利行政事件，具備專利師資格或│
│      審訴訟代理人│  依法得為專利代理人者。        │
│                  │4.上訴人為公法人、中央或地方機關│
│                  │  、公法上之非法人團體時，其所屬│
│                  │  專任人員辦理法制、法務、訴願業│
│                  │  務或與訴訟事件相關業務者。    │
├─────────┴────────────────┤
│是否符合（一）、（二）之情形，而得為強制律師代理之例│
│外，上訴人應於提起上訴或委任時釋明之，並提出（二）所│
│示關係之釋明文書影本及委任書。                      │
└──────────────────────────┘
中　　華　　民　　國　　110　 年　　11　　月　　11　　日

　　　　　　　　　　　　　　　書記官　江　如　青